臺灣嘉義地方法院刑事判決　　　　　　 96年度簡上字第179號
公　訴　人　臺灣嘉義地方法院檢察署檢察官
上　訴　人
即　被　告　己○○
　　　　　　丁○○
　　　　　　戊○○
　　　　　　丙○○
上列上訴人即被告等因妨害自由案件，不服本院簡易庭中華民國
九十六年五月二十五日九十六年度嘉簡字第七○五號第一審判決
（聲請簡易判決處刑案號：臺灣嘉義地方法院檢察署九十六年度
調偵字第一○七號），提起上訴，本院管轄之第二審合議庭判決
如下：
    主  文
原判決撤銷。
己○○、丁○○、戊○○、丙○○共同犯強制罪，各處拘役參拾
日，如易科罰金均以新臺幣壹仟元折算壹日，各減為拘役拾伍日
，如易科罰金均以新臺幣壹仟元折算壹日。均緩刑貳年。
    事  實
一、緣己○○、丁○○、丙○○、戊○○係兄弟關係，其等之父
    陳德生曾與甲○○、乙○○等人就嘉義市○○段三六三之一
    地號土地間曾有以陳德生為承租人、甲○○等人為出租人之
    耕地租約，上開土地嗣經分割為同段三五九、三五九之一至
    三五九之七、三六○、三六○之一至三六○之九地號等數筆
    土地。陳德生於民國七十三年十月四日亡故後，己○○等人
    繼承該租約之承租人權利義務關係，該租約於七十四年十二
    月三十一日期限屆至時，因己○○等人未繼續在上開土地上
    自任耕作，並無耕作之意願，耕地租賃契約遂於到期後無續
    約之情事而告不存在，此情嗣經本院九十二年度重訴字第一
    一八號、臺灣高等法院臺南分院九十三年度上字第四九號、
    最高法院九十四年台上字第一一八七號終局裁判所認定。己○○、丁○○、丙○○、戊○○等人於上揭民事裁判九十四
    年六月三十日確定後，明知其等並未在甲○○、乙○○共有
    之嘉義市○○段三五九地號土地上自任耕作，任令該土地荒
    蕪，為他人傾倒垃圾等廢棄物，業已喪失對於上開土地事實
    上之管領力，竟乃基於妨害人行使權利之犯意聯絡，於九十
    六年一月六日上午九時許，李慕親、乙○○等土地所有權人
    雇用工人駕駛挖土機至上開土地進行清理廢棄物及整地之時
    ，共同到場圍堵及蹲坐在挖土機旁，己○○、戊○○攀爬至
    挖土機履帶上，丙○○且對在場李慕親、乙○○二人恫稱「
    路頭路尾小心一點」等將來加害身體之言詞，致甲○○、乙○○心生畏懼，致生危害其等安全。四人以施加身體不法腕
    力之強暴及口出恐嚇言詞之脅迫方式共同妨害甲○○、乙○○等土地所有權人合法行使權利。
二、案經甲○○、乙○○訴由嘉義市警察局第一分局報告臺灣嘉
    義地方法院檢察署檢察官偵查後聲請以簡易判決處刑。
    理  由
一、本件上訴人即被告己○○、丁○○、丙○○、戊○○等均未
    於言詞辯論終結前對於警詢調查筆錄、偵查訊問筆錄、法院
    民事判決、嘉義市環境保護局函文、前案紀錄等傳聞證據之
    證據能力有所異議。因被告四人於本院審理時已坦承犯罪，
    自白且與前開傳聞證據內容相符，該等證據又查無顯不可信
    之情況，本院審酌予以採納之，無礙被告等於程序上之彈劾
    詰問權利，認前開傳聞證據合於刑事訴訟法第一百五十九條
    之四、之五等規定，因而具備證據能力，此先敘明之。
二、訊據被告己○○、丁○○、丙○○、戊○○對於事實欄所記
    載之犯罪事實均坦承不諱（本審卷第七十二頁審判筆錄），
    核與告訴人甲○○、乙○○指訴情節要屬一致，復據在場目
    擊證人即挖土機司機王國興證述無訛（警卷第十九頁調查筆
    錄，偵字偵查卷第十五頁至第十六頁訊問筆錄），且有臺灣
    高等法院臺南分院九十三年度上字第四九號、最高法院九十
    四年度台上字第一一八七號民事判決，以及案發時地現場照
    片在卷可參（警卷第二十三頁至第三十二頁，偵字偵查卷第
    二十五頁至第三十頁，一審卷第三十五頁至第六十四頁）。
    被告等雖或辯稱，告訴人等應循民事訴訟途徑取得勝訴判決
    後始得在被告等占有之土地上行使權利。然查，依案發時地
    之系爭嘉義市○○段三五九號土地照片所示，該地不獨雜草
    叢生，其間更充斥廢棄之輪胎、沙發、木板、帆布、保特瓶
    、垃圾等物品，嘉義市環境保護局更數度去函告訴人等所有
    權人限期清理廢棄物，有卷附之該局九十五年三月二日嘉市
    環三字第○九五○○○三○六一號函、九十五年四月二十四
    日嘉市環三字第○九五○○○六○一六號函等足考（警卷第
    三十三頁，本審卷第四十五頁），任何人從土地之荒蕪現狀
    均可得知該地乏人管領。被告等人既對系爭土地並無事實上
    之管領力，告訴人當無提起民事訴訟排除被告等占有之必要
    ，則告訴人等在自己所有土地清除廢棄物，係屬遂行合法權
    利之正當作為，殆無疑問。從而，被告四人自白與事實相符
    ，事證明確，其犯行堪以認定。
三、核被告己○○、丁○○、丙○○、戊○○等所為，均係犯刑
    法第三百零四條第一項之強制罪。被告四人就前開犯行有犯
    意聯絡及行為分擔，均為共同正犯。檢察官認被告係犯刑法
    第三百零四條第一項之強制罪，被告丙○○另犯刑法第三百
    零五條之恐嚇危害安全罪，固非無見。但查，被告等係在實
    施強制犯行之過程中口出恐嚇言詞，而該恐嚇言詞係妨害告
    訴人等行使合法權利之脅迫手段，恐嚇之危險行為應為強制
    之實害行為所吸收，不另論罪；又被告四人之強制犯行旨在
    使得告訴人等無法在系爭土地上清理及整地，被告丙○○所
    出恐嚇言詞亦係本於同一目的，被告全體本應就被告丙○○
    恐嚇言詞負共犯之責，惟恐嚇之危險行為既為強制之實害行
    為所吸收，毋庸贅論共犯，此部分見解均應更正。被告等人
    於相同時地對於告訴人甲○○、乙○○等二人實施犯罪，係
    以一行為觸犯二個強制罪名，為想像競合犯，應從一重處斷
    。原審予以論罪科刑，固非無見。惟查，被告四人係以一行
    為觸犯數罪名之想像競合犯，原審漏未適用想像競合犯規定
    從一重處斷，難謂妥適；原審未查明本件恐嚇行為係在強制
    行為過程中所實施，且為達成妨害告訴人等行使權利之目的
    ，應為強制行為所吸收，不另論罪，遽論被告丙○○恐嚇罪
    名，亦非允洽；原審判決後，被告等與告訴人等於九十六年
    七月二十日達成和解；中華民國九十六年罪犯減刑條例於九
    十六年七月十六日公布施行，原審均未及審酌，容有未洽。
    被告上訴意旨空言指摘原判決量刑過重而不當，雖無理由，
    但原判決既有上述可議之處，自應由本院撤銷原判決並自為
    判決。
四、爰依被告己○○、丁○○、丙○○、戊○○之供述（本審卷
    第八十二頁至第八十三審判筆錄）及臺灣嘉義地方法院檢察
    署刑案資料查註紀錄表、臺灣高等法院被告前案紀錄表之記
    載（偵查前案卷宗，本審卷第十五頁至第十九頁），審酌被
    告四人係因租佃爭議，心生不滿，進而實施犯罪之動機及目
    的；共同以言詞及身體舉動妨害告訴人等行使合法權利之手
    段；被告己○○於七十三年間有妨害自由前科，被告丁○○
    、丙○○、戊○○均未曾因故意犯罪受有期徒刑以上刑之宣
    告之素行（被告戊○○、丁○○曾於七十七年間因賭博案件
    各經法院判處罪刑並宣告緩刑確定，緩刑期滿，刑之宣告已
    失其效力，詳如後述）；被告己○○高工畢業，被告丁○○
    國小畢業，被告丙○○高中畢業，被告戊○○國小畢業；被
    告己○○已婚，育有六名子女，目前無業，被告丁○○已婚
    ，育有三名子女，目前無業，被告丙○○已婚，育有三名子
    女，打零工維生，被告戊○○已婚，育有三名子女，做工之
    生活狀況；事後已坦承犯行，並與告訴人等達成和解，取得
    諒解之態度等一切情狀，分別量處如主文所示之刑，並諭知
    易科罰金之折算標準。被告等犯罪係在中華民國九十六年四
    月二十四日以前，併依中華民國九十六年罪犯減刑條例第二
    條第一項第三款規定減其刑期二分之一。
五、另查，被告己○○前於七十三年間因妨害自由案件，經臺灣
    臺南地方法院七十三年度訴字第三九○號判決判處有期徒刑
    二月確定，七十四年三月二十六日執行完畢後，五年以內未
    曾因故意犯罪受有期徒刑以上刑之宣告；被告丁○○、丙○○、戊○○未曾因故意犯罪受有期徒刑以上刑之宣告（被告
    丁○○前於七十七年間因賭博案件，經本院七十七年度易字
    第八六七號判決判處有期徒刑七月，緩刑五年，七十七年九
    月十二日確定；被告戊○○前於七十七年間因賭博案件，經
    本院七十七年度易字第八九六號判決判處有期徒刑四月，緩
    刑四年，七十七年九月二十二日確定；前開緩刑均已期滿，
    刑之宣告失其效力，視同未受宣告），有前開前案紀錄可循
    。酌以被告四人事後坦認犯行，深表悔悟，與告訴人等達成
    和解，業據記明筆錄在案（本審卷第三十二頁審判筆錄），
    經此之偵查及審判程序，當知所警惕，信無再犯之虞，本院
    認為其所宣告之刑，以暫不執行為適當，均予宣告緩刑二年
    ，以啟自新。
據上論結，應依刑事訴訟法第四百五十五條之一第一項、第三項
、第三百六十九條第一項前段、第三百六十四條、第二百九十九
條第一項前段，刑法第二十八條、第三百零四條第一項、第五十
五條前段、第四十一條第一項前段、第七十四條第一項第一款、
第二款，刑法施行法第一條之一第一項、第二項前段，中華民國
九十六年罪犯減刑條例第二條第一項第三款、第七條，判決如主
文。
本案經檢察官陳慧玲到庭執行職務。
中　　華　　民　　國　　96　　年　　9 　　月　　4 　　日
                      刑事第五庭審判長　法　官  林信旭
                                        法　官  洪嘉蘭
                                        法　官  張道周
上列正本證明與原本無異。
本件不得上訴。
中　　華　　民　　國　　96　　年　　9 　　月　　4 　　日
                                        書記官  黃意雯
附記本判決論罪之法條全文
刑法第三百零四條第一項
以強暴、脅迫使人行無義務之事或妨害人行使權利者，處三年以
下有期徒刑、拘役或三百元以下罰金。
